【裁判字號】    96,上訴,165
【裁判日期】    970430
【裁判案由】    毒品危害防制條例等
【裁判全文】
臺灣高等法院刑事判決                 96年度上訴字第165號
上  訴  人  臺灣板橋地方法院檢察署檢察官
被      告  丙○○
選任辯護人  薛松雨律師
            林佳薇律師
            王玫珺律師
上列上訴人因被告違反毒品危害防制條例案件，不服臺灣板橋地
方法院95年度重訴字第19號，中華民國95年11月30日第一審判決
（起訴案號：臺灣板橋地方法院檢察署95年度偵字第4093、4493
號），提起上訴，本院判決如下：
    主  文
上訴駁回。
    理  由
一、公訴意旨略以：被告丙○○與甲○○（業經原審法院以九十
    六年度重訴緝字第四號判決，判處連續販賣第一級毒品有期
    徒刑八年六月確定）、丁○○、乙○○（二人均經原審分別
    判處連續運輸第一級毒品有期徒刑七年六月及七年四月確定
    在案），明知海洛因係毒品危害防制條例所列管之第一級毒
    品，並屬於懲治走私條例公告管制進出口物品，不得非法輸
    入境，竟由甲○○、丙○○、丁○○共同基於自中國大陸運
    輸第一級毒品海洛因入境之犯意聯絡，由甲○○、丙○○、
    乙○○共同基於自中國大陸運輸第一級毒品海洛因入境之犯
    意聯絡。由甲○○在中國大陸分別尋找丁○○、乙○○為夾
    帶海洛因入境之人頭，丙○○則負責在人頭夾帶海洛因入境
    後，與人頭聯繫告知地點及相約拿取毒品等事宜，而先後為
    下列行為：
  (一)丁○○因甲○○在中國大陸提供其免費食宿並予以收留，雖
    明知甲○○所交付之物品為海洛因，仍依甲○○之指示，先
    於民國九十五年一月間某日，在中國大陸收受甲○○所交付
    之一百多公克海洛因於中正國際機場入境，入境後並由丙○○以電話聯絡丁○○至臺北縣板橋市某旅館內，由丙○○向
    丁○○收取其帶運入境之海洛因。再於九十五年二月二十日
    ，攜帶甲○○於九十五年二月十九日在中國大陸廣東省雁田
    鎮交付之總重量不詳之海洛因四顆（其中三顆海洛因毛重分
    別為四○．一公克、三九．五六公克、三九．六四公克）在
    褲子口袋中與甲○○、乙○○一起搭乘中華航空公司ＣＩ六
    ○二號班機入境，入境後丁○○即與甲○○、乙○○分開，
    由丙○○主動以0000000000之行動電話撥打至丁○○所使用之0000000000號行電動話，相約於同
    日下午二時許，在臺北縣板橋市○○路三四巷一三號樂苑旅
    店三○一號房間內，並由丙○○向丁○○收取運輸入境之海
    洛因四顆。
  (二)乙○○則因甲○○以每顆海洛因新臺幣（下同）一萬八千元
    之代價僱請乙○○攜帶海洛因入境臺灣，雖明知所攜帶之物
    品為毒品海洛因，仍於九十五年二月二十日，將甲○○於九
    十五年二月十九日凌晨二時許，在中國大陸廣東雁田鎮某間
    酒店內，提供不詳重量之海洛因三顆，塞入肛門內，與甲○○、丁○○一起搭乘中華航空公司ＣＩ六○二號班機入境，
    入境後與甲○○一起乘車至臺北縣土城農會，再依甲○○指
    示單獨前往臺北縣板橋火車站，將運輸入境之海洛因三顆放
    置在二一四號置物櫃中，再由丙○○以000000000
    0之行動電話撥打至乙○○所使用之0000000000
    號行電動話，相約於同日下午三時許，在板橋火車站南一門
    出口，由乙○○將二一四號置物櫃鑰匙交與丙○○後，為臺
    北市政府警察局刑事警察大隊員警當場查獲，並當場在二一
    四號置物櫃中扣得海洛因三顆（毛重分別為三九．六六公克
    、三九．五六公克、三九．二八公克），及在丙○○隨身背
    包內扣得自丁○○處取得之海洛因三顆（毛重分別為四○．
    一公克、三九．五六公克、三九．六四公克），及0000
    000000號、0000000000號行動電話二支，
    始悉上情，因認被告丙○○涉犯違反毒品危害防制條例第四
    條第一項之運輸第一級毒品罪嫌及懲治走私條例第二條第一
    項之私運管制物品進口罪嫌。
二、按犯罪事實應依證據認定之，無證據不得認定犯罪事實；不
    能證明犯罪者，應諭知無罪之判決，刑事訴訟法第一百五十
    四條第二項，第三百零一條第一項分別定有明文。所謂證據
    ，須適於為被告犯罪事實之證明者，始得為斷罪之資料；如
    未能發現相當證據，或證據不足以證明，自不能以推測或擬
    制之方法，以為裁判之基礎（最高法院二十九年上字第三一
    ○五號、四十年台上字第八六號判決意旨參照）。且刑事訴
    訟上證明之資料，無論其為直接或間接證據，均須達於通常
    一般之人均不致有所懷疑，而得確信其為真實之程度，始得
    據為有罪之認定，若其關於被告是否犯罪之證明未能達此程
    度，而有合理懷疑之存在，致使無從形成有罪之確信，根據
    「罪證有疑，利於被告」之證據法則，即不得遽為不利被告
    之認定（最高法院七十六年台上字第四九八六號判決意旨參
    照）。
三、本件公訴人認被告丙○○涉有前揭罪嫌，無非以上揭事實，
    業據(一)同案被告丁○○於偵查中供述：「丙○○是甲○○臺
    灣的海洛因代理商，應該是這樣說吧，因為甲○○的海洛因
    是經過丙○○經手轉出去，因為伊有親耳聽過，他們先談價
    錢，並說以後就由伊來帶（海洛因），由丙○○與伊接洽取
    貨，甲○○就不必回臺灣了，事後伊回到大陸，甲○○也有
    跟伊說過等丙○○把海洛因賣掉，就會把錢電匯給甲○○等
    語（第四○九三號偵卷一一七、一一八頁）。(二)同案被告乙○○於警詢、偵查中供稱乃依甲○○指示而將海洛因交予丙○○等語，另有圓柱體狀海洛因顆粒六粒等扣案等，資為依
    據。
四、證據能力部分：
  (一)按「被告以外之人於審判外之言詞或書面陳述，除法律有規
    定者外，不得作為證據」，刑事訴訟法第一百五十九條第一
    項定有明文。證人即同案被告丁○○、乙○○於警詢時所為
    之供述，係屬於審判外之言詞陳述，被告丙○○及其辯護人
    於本院復提出爭執（本院卷六六頁背面，原審卷(二)三五頁背
    面、三六頁），依上開規定，自無證據能力。
  (二)次按被告以外之人於偵查中向檢察官所為之陳述，除顯有不
    可信之情況者外，得為證據，刑事訴訟法第一百五十九條之
    一第二項規定明確。所謂不可信性情況，法院應審酌被告以
    外之人於陳述時之外在環境及情況，例如：陳述時之心理狀
    況、有無受到外力干擾等，以為判斷之依據。經查：證人丁○○、乙○○於檢察官偵訊時，以證人身分所為之供述，雖
    為被告以外之人於審判外之言詞陳述，惟業經具結在卷，與
    法定要件相符；且核其陳述時之外在環境及情況，亦查無顯
    有不可信之情況；況證人丁○○、乙○○於原審或本院審理
    中業以證人身分具結而為陳述，並經被告及其辯護人之反對
    詰問（原審卷(二)二○二至二一三頁，本院卷一八一至一八四
    頁），洵無妨害被告之防禦權之虞，本院亦認以之作為證據
    為適當，故依諸上開規定，上揭證人於偵查之陳述自有證據
    能力。
  (三)按「有事實足認被告或犯罪嫌疑人有下列各款罪嫌之一，並
    危害國家安全或社會秩序情節重大，而有相當理由可信其通
    訊內容與本案有關，且不能或難以其他方法蒐集或調查證據
    者，得發通訊監察書。一最輕本刑為三年以上有期徒刑之罪
    。前項通訊監察書，偵查中由檢察官依司法警察機關聲請或
    依職權核發，審判中由法官依職權核發」，通訊保障及監察
    法第五條定有明文。因被告係涉犯運輸毒品海洛因罪嫌，而
    該罪之法定刑係無期徒刑或七年以上有期徒刑，自係屬於上
    開最輕本刑為三年以上有期徒刑之罪，屬於得核發通訊監察
    書之範圍，且臺北市政府警察局刑警大隊偵一隊執行本案之
    通訊監察，係根據臺灣臺北地方法院檢察署檢察官以不能或
    難以其他方法蒐集或調查證據，有監察其相關通訊之必要，
    而依職權核發通訊監察書，此有卷附臺灣臺北地方法院檢察
    署通訊監察書一紙可稽（第四○九三號偵卷五五頁），則臺
    灣臺北地方法院檢察署檢察官以不能或難以其他方法蒐集或
    調查證據，有監察其相關通訊之必要，而依職權核發通訊監
    察書，對於被告之電話實施監聽，自屬合法。故執行監聽機
    關對於被告之電話實施監聽之結果，就被告或他人在上開電
    話中之通話內容，翻成卷附通訊監察譯文（第一三九七五號
    偵卷五七至五九頁），揆諸上開說明，此等通訊監察內容既
    係實施刑事訴訟程序之公務員依法定程序所取得之證據，該
    等證據依刑事訴訟法第一百五十八條之四規定之反面解釋，
    自有證據能力，而得為證據（按刑事訴訟法第一百五十八條
    之四規定「除法律另有規定外，實施刑事訴訟程序之公務員
    因違背法定程序取得之證據，其有無證據能之之認定，應審
    酌人權保障及公共利益之均衡維護」，依該規定之反面解釋
    ，如實施刑事訴訟程序之公務員係依法定程序取得證據者，
    該等證據即具有證據能力），則卷附臺北市政府警察局刑警
    大隊偵一隊執行通訊監察案件譯文自有證據能力。
  (四)本件認定事實所引用之本件卷證所有證據（文書證據、物證
    ），檢察官、被告於本院均未主張排除前開書證、物證之證
    據能力，且迄於本院言詞辯論終結前均未表示異議（本院卷
    六七頁、一四六頁背面），本院經審酌前開書證、物證並非
    公務員違背法定程序所取得，亦無刑事訴訟法第一百五十九
    條之四顯有不可信之情況，故上揭卷證證據（文書證據、物
    證），應有證據能力。
五、訊據被告丙○○固坦認其綽號「阿如」，並持用00000
    00000行動電話號碼與乙○○、丁○○、甲○○聯繫，
    然堅決否認有上揭運輸毒品犯行，辯稱：伊係因想在入監服
    刑前多吸一點，才會向甲○○購買較多之海洛因，且係因甲○○告知後，始知向丁○○聯繫取得先前向甲○○所購之海
    洛因，伊僅係單純向甲○○購買海洛因施用，對甲○○與丁○○間有如何運輸本案海洛因之事均不知情，與甲○○、丁○○間亦無運輸海洛因之犯意聯絡及行為分擔。又查獲當日
    伊係應甲○○所託，代甲○○至板橋火車站向乙○○領取置
    物櫃鑰匙，伊不知乙○○為何要將置物櫃鑰匙交予甲○○，
    乙○○並未告知置物櫃號碼，伊根本無從知悉置物櫃內物品
    為何，伊與甲○○、乙○○間無運輸海洛因入境之犯意聯絡
    及行為分擔等語。經查：
  (一)被告丙○○被訴與甲○○、丁○○共同連續運輸海洛因入境
    犯行部分：
  1.丁○○因甲○○允諾每順利自中國大陸運輸甲○○所交付圓
    柱體狀海洛因一顆入境，可由甲○○處收受報酬一萬六千元
    之代價，因而同意以將海洛因藏放於褲袋內之方式運輸入境
    ，丁○○遂於九十五年一月間某日，在甲○○位於中國大陸
    廣東省雁田鎮某處住處內，收受甲○○所交付重量計約一百
    多公克之圓柱體狀海洛因數顆後，旋將之藏放於褲袋內與甲○○共同搭乘飛機，經由中正國際機場共同運輸入境，嗣並
    聽從甲○○指示，在臺北縣板橋市某旅店房間內，將上開圓
    柱體狀海洛因顆粒如數交付綽號「阿如」之被告後；丁○○
    復於九十五年二月十九日晚上某時許，在同上甲○○住處，
    收受甲○○所交付圓柱體狀海洛因計三顆後，即以同前方式
    ，於翌日中午十二時許，與甲○○一同搭乘中華航空公司Ｃ
    Ｉ六○二號班機（同行者尚有乙○○，惟丁○○、乙○○彼
    此互不相識）將前開圓柱體狀海洛因顆粒三粒，經由中正國
    際機場共同運輸入境，旋於同日下午二時許，聽從甲○○指
    示，以所持用之0000000000號行動電話與丙○○
    所使用之0000000000號聯絡，相約在臺北縣板橋
    市○○路三四巷一三號樂苑旅店三○一號房見面後，將上開
    圓柱體狀海洛因三顆交付丙○○，丙○○旋自該等圓柱體狀
    海洛因三顆中刮除部分粉末另行裝置於一只分裝袋（內含三
    小只分裝袋，毛重○．二六公克，淨重○．○六公克）等情
    ，業經證人即同案被告丁○○供認在卷，且為被告所不否認
    。而丁○○前開於九十五年二月二十日交付被告之圓柱體狀
    顆粒三粒，經鑑定均含第一級毒品海洛因成分，亦有前揭法
    務部調查局九十五年四月七日調科壹字第○六○○一一五四
    七號鑑定書在卷可憑（原審卷(一)四五頁），是丁○○先後於
    上開時地，將取自甲○○處之圓柱體狀海洛因顆粒，依甲○○指示交付被告等情，固可認定。至於丁○○就九十五年二
    月二十日運輸入境之海洛因雖自白稱共有四顆，並將之如數
    交付丙○○云云（第四○九三號偵卷九二、九三、一一五至
    一一八、一六九頁，本院卷一八一頁背面），然就丁○○前
    開所稱運輸入境交付丙○○之海洛因顆粒「計為四顆」之供
    述部分，僅有丁○○自白，別無其他事證補強，況丁○○就
    與甲○○共同自中國大陸運輸圓柱體狀海洛因顆粒入境犯行
    之次數、顆粒，於警詢、偵查及原審審理中前後所述不一，
    是丁○○前開關於運輸入境交付丙○○之海洛因顆粒計為四
    顆之供述部分，即不無記憶不清之虞，實值斟酌；再參核被
    告丙○○迭於警詢、偵查、原審及本院審理中供稱乃以每顆
    圓柱體狀海洛因十萬元之代價向甲○○購買海洛因顆粒，九
    十五年二月二十日當日僅有自丁○○處收受取得如前開所述
    之三顆，並非四顆，其前並已將三顆海洛因價款共計三十萬
    元交付甲○○等語在卷（第四○九三號偵卷一四、九七、一
    二三、一六九頁，原審卷(一)一六頁，卷(二)一五九頁，本院卷
    六六頁），並核諸丙○○為警查獲時，其身上亦確僅扣得海
    洛因顆粒三粒等情，應認丁○○九十五年二月二十日自中國
    大陸運輸入境之圓柱體狀海洛因顆粒應僅為三粒，公訴人於
    起訴書中敘明丁○○是時乃運輸入境總重量不詳之四粒海洛
    因等語，容有誤會。
  2.然就甲○○何以指示丁○○將前開海洛因交付被告丙○○、
    丁○○本件運輸海洛因之代價係由何人支付，及商議丁○○
    以何等方式運輸海洛因入境以躲避查緝等情，經丁○○於偵
    查、原審審理中明確證稱：「甲○○要把海洛因交給丙○○
    的原因是甲○○要賣給丙○○」、「伊幫甲○○送海洛因，
    有約定報酬，報酬一顆（海洛因）一萬八千元，由甲○○付
    的，丙○○不知道伊運輸海洛因入境之方式，也不知道甲○○要給伊多少報酬」等語（四○九三號偵卷一六九頁，原審
    卷(二)二○八至二一○頁），丁○○並於原審審理中供稱甲○○係伊老闆，伊並無與丙○○共同違法運輸海洛因入境之犯
    意聯絡，僅係依甲○○指示將海洛因交付丙○○，伊運毒的
    報酬伊是回頭向甲○○要的等語（原審卷(二)五三、一六三、
    二○八、二一一、二一二頁）。俱見甲○○乃因丙○○向其
    購買毒品海洛因，為能將海洛因順利出售交付買主丙○○，
    故與丁○○商議以每順利自中國大陸運輸甲○○所交付圓柱
    體狀海洛因一顆入境臺灣交付丙○○，可由甲○○處收受報
    酬一萬六千元之代價，僱請丁○○以將海洛因藏放於褲袋內
    之方式運輸入境交付丙○○等情甚明，即被告丙○○應係本
    於收取其向甲○○所購海洛因之意，而自甲○○所僱請夾帶
    海洛因之丁○○處取得前開海洛因，據此，丙○○與共同運
    輸海洛因入境之甲○○、丁○○間，應無犯意聯絡、行為分
    擔可言。
  3.至丁○○於檢察官偵查時固曾證稱：「並不是丙○○與甲○○一起要伊運輸毒品。丙○○是臺灣的海洛因代理商，應該
    是這樣說吧，因為甲○○的海洛因是經過丙○○手轉出去的
    」、「因為伊有親耳聽過，他們先談價錢，並說以後就由伊
    來帶，由丙○○與伊接洽取貨，甲○○就不必回臺灣了，事
    後伊回到大陸，甲○○也有跟伊說過等丙○○把海洛因賣掉
    ，就會把錢電匯給甲○○」等語（第四○九三號偵卷一一七
    、一一八頁）。據此，依丁○○證述內容，似指甲○○與丙○○係共同商議渠等對外販賣海洛因之價格後，由甲○○僱
    請丁○○自中國大陸運輸海洛因入境臺灣後交付丙○○對外
    出售，丙○○與甲○○乃有共同運輸海洛因之犯行。然丁○○就此部分證述之原委，於原審審理中證稱：「伊是跟檢察
    官用比喻的方式，伊不是親耳聽過『丙○○是臺灣海洛因的
    代理商』這句話，因為之前在臺灣旅社時候很多人在場，伊
    說這句話是用比喻的方式。但甲○○沒有跟伊說過這句話」
    （原審卷(二)二一○頁），於本院亦結證其確於原審供證上情
    （本院卷一八二頁），亦即丁○○坦認其並未聽聞甲○○向
    其提及「丙○○是臺灣海洛因的代理商」等情，參核丁○○
    既係受僱甲○○而依甲○○指示將毒品海洛因交付向甲○○
    購買海洛因之丙○○，顯見丁○○前開所謂係「以比喻的方
    式」而證稱「丙○○是臺灣毒品海洛因之代理商」，其意應
    僅係在於描述丁○○須將取自甲○○之海洛因，依甲○○指
    示交付丙○○之毒品海洛因輾轉交付之事實過程而已；佐以
    丁○○於檢察官偵查中亦供稱：「甲○○賣毒品給丙○○都
    是丙○○自己直接跟甲○○算的，伊確知九十五年二月二十
    日這次是甲○○要賣海洛因給丙○○」（第四○九三號偵卷
    一六九頁），顯見丁○○亦明知被告丙○○係因向甲○○購
    買海洛因，故而向受甲○○指示夾帶海洛因入境之丁○○收
    取所購海洛因，即丁○○應悉被告丙○○並非基於與甲○○
    共同運輸海洛因之意，而在臺灣向丁○○收取丁○○自中國
    大陸由甲○○所交付之海洛因甚明；再斟酌本案在查獲丙○○前，員警並未掌握丁○○行蹤，乃因被告丙○○供述始查
    獲丁○○乙節，經證人即承辦員警劉三榮於原審審理時證述
    在卷（原審卷(二)一五二頁），則丁○○為警查獲顯係源自被
    告丙○○對員警之供述，丁○○對丙○○自有不滿之意，而
    丁○○就前開偵查中證述所指丙○○為甲○○臺灣的海洛因
    代理商究係何意乙節，於原審復證稱：「伊向檢察官說『丙○○是臺灣毒品海洛因的代理商』，當時伊心裡的本意是丙○○把伊咬出來，所以伊懷恨在心才這樣說，所以他不是，
    他只是買來自己吃而已。但是他也有可能買來再賣出去，但
    是伊不知道確實實情為何」等語在卷（原審卷(二)二一一頁）
    ，於本院亦證稱其確於原審供證上情（本院卷一八二頁）。
    顯見丁○○前開證述「丙○○乃甲○○臺灣毒品海洛因的代
    理商」云云，應係不滿其因遭丙○○向警方供述去向而為警
    緝獲方為前開片面語焉不詳之供述，亦可認定，綜上，自尚
    無從執丁○○該等證述遽為不利被告丙○○之認定。
  (二)被告丙○○被訴與甲○○、乙○○共同運輸海洛因入境犯行
    部分：
  1.乙○○因甲○○允諾每順利自中國大陸運輸甲○○所交付圓
    柱體狀海洛因一顆入境，可由甲○○處收受報酬一萬八千元
    之代價，因而同意以將內有圓柱體狀海洛因顆粒之保險套塞
    入肛門內之方式夾帶運輸海洛因入境，乙○○並依約於九十
    五年二月十九日晚上某時許，在位於中國大陸廣東省廣州市
    雁田鎮某酒店內，收受甲○○所交付以保險套密封內有圓柱
    體狀之海洛因顆粒三顆（毛重分別為三九．六六公克、三九
    ．五六公克、三九．二八公克）後，於翌日中午十二時許，
    與甲○○一同返臺前（同行者尚有丁○○，惟丁○○、乙○○彼此互不相識），將內有圓柱體狀海洛因三顆之保險套塞
    入肛門內，旋與甲○○搭乘中華航空公司ＣＩ六○二號班機
    ，經由中正國際機場共同將前開海洛因運輸入境，併依甲○○指示單獨前往臺北縣板橋火車站附近之某旅舍房間廁所，
    將前開海洛因排出後，鎖放在臺北縣板橋火車站南一出口處
    之萊爾富超商對面編號第二一四號置物櫃中，乙○○旋於九
    十五年二月二十日十四時三十一分許以所持用000000
    0000號行動電話，撥打被告丙○○所使用之00000
    00000號與之聯絡，相約於同日下午三時許，在板橋火
    車站南一門出口見面以交付前開海洛因，待丙○○依約抵達
    板橋火車站南一門出口，乙○○即將可開啟內置有前揭其甫
    運輸入境海洛因三顆之二一四號置物櫃鑰匙交與丙○○後迅
    即離去，丙○○亦正欲離開板橋火車站之際，因乙○○、甲○○前開運輸海洛因犯行已遭通訊監察，丙○○旋遭適時趕
    赴現場之臺北市政府警察局刑事警察大隊員警劉三榮當場查
    獲，並在丙○○隨身背包內扣得其甫自丁○○處取得之海洛
    因三顆（毛重分別為四○．一○公克、三九．五六公克、三
    九．六四公克）、丙○○同行女友鄭秀慧皮包內查扣丙○○
    前開自丁○○處甫取得圓柱體狀海洛因顆粒三顆中刮除部分
    粉末後所裝置之一只分裝袋（內含三小只分裝袋，毛重○．
    二六公克，淨重○．○六公克）、丙○○所有NOKIA 廠牌銀
    灰色手機一具（內含門號0000000000號ＳＩＭ卡
    一枚）及丙○○自乙○○處所取得前開鑰匙一支，員警併依
    乙○○與甲○○先前之通訊監察對話得悉丙○○身上所起出
    之鑰匙乃開啟前開內置有海洛因之二一四號置物櫃鑰匙，因
    而當場帶同丙○○在前開二一四號置物櫃內起出上揭乙○○
    運輸入境之海洛因三顆，後經警循線於九十五年二月二十二
    日二十一時三十分許，在高雄市○○區○○路一九五號六一
    四號房內查獲乙○○，並扣得乙○○所有供其與甲○○共犯
    本件運輸海洛因犯行聯繫所用之摩扥羅拉牌手機一具（內含
    門號0000000000號ＳＩＭ卡一枚）等情，經乙○○供認在卷，且據證人即承辦員警劉三榮於原審審理中證述
    在卷（原審卷(二)一五○至一五七頁），而乙○○前開於九十
    五年二月二十日鎖置於置物櫃內之圓柱體狀顆粒三粒經鑑定
    均含第一級毒品海洛因成分，亦有前揭法務部調查局九十五
    年四月七日調科壹字第○六○○一一五四七號鑑定書在卷可
    憑（原審卷(一)四五頁），堪信屬實。
  2.又核諸：
  (1)乙○○與甲○○於九十五年二月二十日十四時二十九分許，
    以其等各自所持用之0000000000、000000
    0000聯繫對話之內容：「
    乙○○：喂！
    甲○○：有人打電話給你嗎？
    乙○○：沒有。
    甲○○：會有人打電話給你，他叫「阿如」。
    乙○○：我在板橋車站。
    甲○○：你在板橋車站嗎？
    乙○○：對。
    甲○○：他等一下會打電話給你。
    乙○○：好。
    甲○○：你再瀉給他就好。
    乙○○：好，那我跟他收嗎？
    甲○○：沒有，我拿給你，你瀉好了以後再跟我聯絡，我在
            附近」。
  (2)乙○○與綽號「阿如」之丙○○隨即於九十五年二月二十日
    十四時三十一分許，以其等各自所持用之00000000
    00、0000000000聯繫對話之內容：「
    丙○○：喂！
    乙○○：「阿如」嗎？
    阿周琮：對，哪裡？
    乙○○：我是阿龍（指乙○○）。
    丙○○：那你人在哪裡？
    乙○○：我在板橋車站。
    丙○○：板橋車站，我們要在哪裡等？
    乙○○：南一出口。
    丙○○：你要在哪裡放一放交給我？
    乙○○：你就過來，我拿鑰匙給你。
    丙○○：你弄好了嗎？
    乙○○：嘿。
    丙○○：板橋南一出口。
    乙○○：對。
    丙○○：你等我一下。
    乙○○：好」
  (3)乙○○與丙○○復於九十五年二月二十日十四時五十二分許
    ，以其等各自所持用之0000000000、00000
    00000聯繫對話之內容：「
    乙○○：喂！
    丙○○：你在哪裡？
    乙○○：我在南一出口這裡。
    丙○○：在南三出口這裡。
    乙○○：我看到你了，你背背包，穿白布鞋，對，我看到你
            了。我拿鑰匙給你，號碼我跟小龍（即甲○○）講
            。
    丙○○：好」
    此有上揭電話之監聽譯文在卷可查（第四○九三號偵卷五七
    至五九頁）。依前開對話內容，顯見甲○○指示以將海洛因
    塞入肛門內方式運輸海洛因入境之乙○○，於將海洛因瀉出
    後即交付綽號「阿如」之被告丙○○，乙○○遂依指示將海
    洛因瀉出後鎖置於某置物櫃內後，逕與被告丙○○聯繫交付
    海洛因事宜，丙○○並於接獲乙○○電話後，因悉乙○○乃
    以前開方式運輸海洛因入境，遂主動詢問乙○○是否已將藏
    置於肛門內之海洛因排出及於何地交付該等排出之海洛因，
    進而約定於板橋車站南一出口會面交付海洛因事宜無誤；參
    以乙○○、證人即本件查獲員警劉三榮並於原審結證稱前開
    譯文中所稱鑰匙，即係可開啟內置有乙○○於九十五年二月
    二十日運輸入境海洛因三顆之板橋火車站南一門出口處之萊
    爾富超商對面編號二一四號置物櫃鑰匙等語在卷（原審卷(二)
    一五二頁）。據此，被告丙○○雖辯稱其係代甲○○至板橋
    火車站向乙○○領取置物櫃鑰匙，不知悉置物櫃內之物品為
    何云云，然茍被告丙○○僅係單純受甲○○委託而前往代取
    置物櫃鑰匙，丙○○何以於電話中主動詢及乙○○要在何處
    將海洛因排出後交付？足見丙○○前開辯稱並不知悉鎖置於
    前開置物櫃之物品為何云云，容係避就之詞，並無足取，丙○○應係與甲○○聯繫後，依約前往領取甲○○委請乙○○
    交付之海洛因等情，可以認定。惟縱令如此，仍須進而審究
    丙○○係因與甲○○基於共同運輸海洛因入境之犯意聯絡、
    行為分擔，因而前往自甲○○所委請之乙○○處接手運輸海
    洛因，亦或丙○○乃因其他原因而向乙○○索取內置有海洛
    因之置物櫃鑰匙。
  3.然審酌：(1)乙○○既已依甲○○指示將海洛因順利違法運輸
    入境，茍乙○○除與甲○○有共同運輸海洛因之犯意聯絡外
    ，亦尚有與被告丙○○共同私自運輸海洛因入境之犯意聯絡
    ，乙○○何以不直接將已順利違法運輸入境之海洛因交付共
    犯丙○○即足，又何須大費周章將海洛因鎖置於前開置物櫃
    內，其後雖將該置物櫃鑰匙交付丙○○，然卻又不告知丙○○該等鑰匙究係開啟何置物箱之鑰匙，反而對丙○○稱關於
    該等鑰匙可開啟何編號置物箱之號碼乙節，其僅告知甲○○
    知悉？勾稽上情，足見乙○○、甲○○固有共同運輸海洛因
    犯行之犯意聯絡，然其等顯刻意提防被告丙○○會在未與甲○○聯繫前即直接取走海洛因，益徵被告丙○○對乙○○本
    件與甲○○共同運輸海洛因入境犯行部分，應無犯意聯絡、
    行為分擔，而非共同正犯無疑。(2)況乙○○於原審亦明確證
    稱其與丙○○間並無共同運輸海洛因入境之犯意聯絡，僅係
    聽從甲○○指示而與丙○○聯繫等情（原審卷(二)一六三頁）
    ，且其在中國大陸即由甲○○告知此次係因有人要跟甲○○
    買海洛因，因而請其將海洛因帶回臺灣，甲○○答應給伊報
    酬，報酬一顆（海洛因）順利入境一萬八千元，伊順利入境
    三顆，甲○○應給伊五萬四千元，伊未見過丙○○，甲○○
    亦未提到丙○○扮演何角色。當時伊因已要將內置有海洛因
    之置物櫃鑰匙交付丙○○，然丙○○尚未就此購得之海洛因
    付款，伊亦尚未自甲○○處收取運送海洛因之代價，故特意
    詢問甲○○是否關於出售海洛因之價款及運送海洛因之代價
    均一併向丙○○收取，甲○○告知不是向丙○○收錢，甲○○會再算給伊等語（原審卷(二)一四九、二○四至二○七頁）
    ，顯徵被告丙○○對甲○○與乙○○間以如何之方式運輸毒
    品海洛因入境及如何約定支付報酬等情並未參與，益見被告
    丙○○對乙○○本件與甲○○共同運輸海洛因入境犯行部分
    ，應無犯意聯絡、行為分擔，而非共同正犯。
  (三)本院先後傳喚丁○○、乙○○、甲○○到庭，丁○○證稱：
    「伊有直接聽到被告與甲○○兩人在電話交談買賣海洛因，
    但已忘記時地，當時伊在甲○○旁邊，伊知道通話的對方是
    被告。因為我們接頭的人是被告。電話不是伊接的，只聽到
    東西（海洛因）帶到，還有交貨。九十五年二月二十日下午
    伊交給被告的圓形海洛因，裡面包保險套，外面再包保鮮膜
    ，伊是放在身上褲子口袋內，伊沒事先告訴被告要如何攜帶
    海洛因的方式，甲○○亦沒有說如何支付海洛因的錢」、「
    伊不知道楊金來的名字，要看長相才知，但知道被告有一個
    老大。本件毒品接頭者，伊可以確定是被告，但錢都沒有給
    ，是甲○○交代伊要將毒品交給被告，甲○○有說被告是在
    臺灣的接頭人，甲○○只是要伊將毒品拿給被告，且要伊不
    要跟被告收錢，伊的報酬一顆一萬八千元，但伊都沒有拿到
    錢」（本院卷一八一、一八二頁），乙○○證稱：「九十五
    年二月二十日下午伊有與甲○○通電話，他說有人會打電話
    給伊，要伊將帶進來的海洛因交給他。是甲○○要伊將海洛
    因塞入肛門，伊塞了三顆。監聽的內容實在，因伊是第一次
    跟被告接觸，他打電話給伊時，應該不知毒品排泄出來。伊
    有問甲○○是否要跟被告收工資（帶毒品的費用）及毒品的
    價錢，因伊從大陸回來就沒有跟甲○○踫面，伊想將毒品交
    給被告並且將錢收了，伊的事情就結束了。甲○○之前並未
    告知伊回台後之細節，只說要伊將毒品排出來後，他會再聯
    絡。甲○○要伊去火車站找一個地方放毒品，不要放在身上
    ，伊在火車站看到置物櫃，就將毒品放在置物櫃內，放在置
    物櫃及置物櫃的號碼都是伊自己的意思。被告打電話給伊時
    ，伊人已在板橋火車站，伊就將鑰匙給被告，號碼並跟甲○○說，鑰匙原本是要交給甲○○的，在大陸甲○○是說回來
    臺灣東西交給他，有人要跟他買，他會處理」（本院卷一八
    三、一八四頁），甲○○到庭結證稱「海洛因是放在丁○○
    、乙○○身上。海洛因是丙○○的一位老大叫『楊金來』給
    的。伊是受楊金來委託，由伊去找丁○○、乙○○。楊金來
    有說海洛因要交給丙○○。丁○○、乙○○有見到楊金來，
    但他們不知道楊金來是誰，他們二人不知道楊金來是貨主。
    丁○○、乙○○運毒的報酬是由伊給他們，伊交給他們的報
    酬是楊金來給的，楊金來給伊報酬一共有新臺幣十一萬元左
    右。丁○○、乙○○他們走私海洛因每一顆伊給付一萬八千
    元，他們各帶三顆海洛因各得五萬四千元。楊金來另外答應
    給伊個人十萬元報酬，但伊還沒有拿到。伊與丙○○間沒有
    說過由丙○○收到海洛因之後，由他付錢給伊或其他什麼人
    ，楊金來也有沒要伊向丙○○收錢。伊不知道楊金來有無跟
    丙○○講過要走私毒品之事（本院卷一四七頁背面、一四八
    頁）。可知，上揭三人所述本案由甲○○出面委由丁○○、
    乙○○運輸毒品入境臺灣及由甲○○負責支付二人報酬等情
    節大致相符，雖證人丁○○證稱甲○○有稱被告為在臺接頭
    之人，甲○○亦稱毒品海洛因入境後係要交予被告，似指被
    告亦有參與本件運輸毒品之犯行。惟稽之證人甲○○證述內
    容，本案查獲之毒品海洛因係楊金來（在大陸）委託其運送
    入境臺灣，其因而找丁○○、乙○○為實際運毒之人，而其
    等參與運毒之報酬均係楊金來支應，再由甲○○轉支付予丁○○、乙○○，而甲○○則自始未與被告丙○○接洽或聯絡
    任何運輸毒品或給付運毒報酬等事宜，亦不知楊金來與丙○○間之關係為何，自難僅因毒品係交付丙○○即推論丙○○
    自始有參與運輸毒品之犯行。另依證人丁○○查獲情節，及
    其前反覆不一之供詞，已難遽採，又其所謂被告可能買海洛
    因轉賣或接頭之人等情，亦屬得自甲○○之傳聞或個人臆測
    之詞，自不得供為被告不利之認定。至證人乙○○所證情節
    ，甲○○指示其交付置物櫃鑰匙予被告，使被告方便取得系
    爭毒品，亦屬買賣毒品交付方式之一，苟被告自始即有與之
    共同運輸毒品之意，乙○○何需大費周章於車站內另尋置物
    櫃放置，而非直接與被告踫頭接手，或先行通知預定地點以
    避免查獲風險？且苟其等初起即有共犯運輸毒品之犯意聯絡
    ，又何以乙○○須至查獲現場才請示甲○○如何聯繫被告，
    尤且復因不諳其情而詢問甲○○是否需向被告為收款等交易
    行為之要件，凡此均迥異於共同運輸毒品之態樣。綜上，證
    人甲○○等人之供述，均無足憑認被告丙○○有參與運輸毒
    品之犯行。
六、綜上所述，本件公訴意旨所執證據，尚不足據以認定被告丙○○有與甲○○、丁○○及乙○○間具有共同運輸海洛因入
    境之犯行，而達無合理懷疑得確信其為真實之程度。本案復
    查無其他積極證據足資證明被告確有起訴之犯罪事實，揆諸
    首揭說明，應認不能證明被告犯罪。
七、原審為被告無罪之判決，經核於法尚無不合，應予維持。檢
    察官上訴意旨猶略以：被告丙○○自九十五年一月間起至同
    年二月二十日為警查獲止，自甲○○處取得數量多達數百公
    克毒品海洛因之事實，是以在此基本事實相同之情形下，屬
    事實同一範圍，原審法院應變更起訴法條為意圖販賣而持有
    第一級毒品之罪為論處，原審捨此不為，竟諭知被告無罪，
    其適用法律自有違誤云云。惟按「毒品之製造、運輸、販賣
    、意圖販賣而持有、非法吸用及非法持有等行為，均為法律
    規範，應予以評價處罰，且法律上予以規範評價之輕重亦有
    不同，其中非法製造、運輸、販賣、吸用等犯行，性質上固
    均吸收低度之持有行為，但非謂上開不同犯罪型態下之低度
    持有行為均具同一性，而得任意擴張適用於不同之法條以論
    罪處罰，否則將使各該款項之不同犯行歸化為一，有違法律
    分類規定各類犯罪型態之旨趣」（最高法院八十八年度台上
    字第二五七二號判決參照），亦即運輸、販賣、意圖販賣而
    持有毒品等類型之基礎事實是否同一，尚非無審究餘地，本
    不得僅憑性質上均有低度之持有行為，遂得任意擴張適用於
    不同之法條以論罪處罰。而觀諸本案起訴事實係敘及被告丙○○及共犯甲○○、丁○○、乙○○等人，基於自中國大陸
    運輸第一級毒品海洛因之犯意聯絡，如何由甲○○尋找丁○○、乙○○為人頭分工夾帶毒品入境臺灣，而入境後再聯繫
    由丙○○拿取等情，然對其等如何以運輸毒品海洛因入境之
    目的係藉以轉賣牟利之意圖，或販入以後始萌生販賣之意圖
    等攸觀販賣或意圖販賣而持有毒品等之犯罪構成要件之事實
    等節，隻字未提，已難謂上開二罪之基礎事實同一；且稽之
    本件檢察官於原審九十六年十月十八日審理期日先起稱「根
    據證人劉三榮的證詞，關於被告丙○○的部分，公訴人要將
    犯罪事實，更正為意圖販賣而持有海洛因，並因此變更起訴
    法條為毒品危害防制條例第五條第一項，且我們也不主張被
    告丙○○有懲治走私條例第二條」（原審卷(二)一五八頁），
    嗣於同年月二十七日原審審理期日時又起稱「上次庭期公訴
    人基於基礎事實同一性予以變更，但是原起訴檢察官堅持以
    原先起訴書所載之事實及論罪法條作為本件審理之標的，基
    於檢察一體公訴檢察官要尊重偵查檢察官之意見，所以我們
    要以原起訴書所載之犯罪事實及起訴法條作為本件審理之標
    的，也就是回復到原起訴書所載之內容」（同上原審卷二○
    一頁），等情，顯見檢察官仍執意以原起訴事實及法條為據
    ，復未就被告或有涉犯其他犯罪事實為追加起訴之行為，今
    竟以「原審法院即應變更檢察官所認定罪名為意圖販賣而持
    有第一級毒品罪嫌」為由提起上訴，前後主張已有矛盾，況
    本院既認檢察官僅就被告涉犯運輸毒品為起訴事實，而此部
    分已為被告無罪之諭知，則檢察官所主張意圖販賣而持有第
    一級毒品罪嫌部分既未經起訴，即無修正前裁判上一罪之關
    係，自不在本院併予審理之列。綜上，依諸檢察官起訴及上
    訴理由，本院尚難得致被告確有本件毒品危害防制條例第四
    條第一項之運輸第一級毒品罪及懲治走私條例第二條第一項
    之私運管制物品進口之有罪確認，檢察官前揭理由上訴，指
    摘原判決不當，難認有理由，其上訴應予駁回。
八、至於被告是否另涉犯檢察官所指毒品危害防制條例第五條第
    一項之意圖販賣而持有第一級毒品海洛因之罪，應由檢察官
    另行查辦處理。
據上論斷，應依刑事訴訟法第三百六十八條，判決如主文。
本案經檢察官侯寬仁到庭執行職務。
中    華    民    國    97    年    4     月    30    日
            刑事第十八庭  審判長法  官  吳鴻章
                                法  官  周政達
                                法  官  段景榕
以上正本證明與原本無異。
檢察官如不服本判決，應於收受送達後十日內向本院提出上訴書
狀，其未敘述上訴之理由者並得於提起上訴後十日內向本院補提
理由書（均須按他造當事人之人數附繕本）。
                                書記官  陳靜姿
中    華    民    國    97    年    4     月    30    日


司法院資訊處製作；財團法人民間司法改革基金會備份。
